臺灣板橋地方法院交通事件裁定　　　　95年度交聲字第1538號
原處分機關　交通部公路總局臺北區監理所
異　議　人　甲○○
上列異議人因違反道路交通管理處罰條例事件，對於交通部公路
總局臺北區監理所中華民國９５年９月１１日所為之處分〔原處
分案號：北監營裁字裁４０－ＡＥＵ３３７０９０號、北監營裁
字裁４０－ＡＥＵ３３７０９１號〕，聲明異議。本院裁定如下
：
    主  文
原處分撤銷。
甲○○汽車駕駛人，行經有燈光號誌管制之交岔路口闖紅燈，處
罰鍰新臺幣貳仟柒佰元，並記違規點數參點；又汽車駕駛人，駕
駛汽車有違反道路交通管理處罰條例之行為，拒絕停車接受稽查
而逃逸，處罰鍰新臺幣參仟元，並記違規點數壹點。
    理  由
壹、本件原處分機關係以異議人駕駛牌照號碼９３０－ＭＹ號營
    業一般小客車，於民國〔下同〕９５年７月３１日３時１２
    分許，在臺北市○○○路、赤峰街口，有「駕車行經有燈光
    號誌管制之交岔路口闖紅燈」〔北監營裁字裁４０－ＡＥＵ
    ３３７０９０號〕、「違反道路交通管理處罰條例之行為，
    拒絕停車接受稽查而逃逸」〔北監營裁字裁４０－ＡＥＵ３
    ３７０９１號〕之舉發違規事實，乃〔壹〕依道路交通管理
    處罰條例第５３條第１項、第６３條第１項，裁決〔一〕「
    罰鍰新臺幣貳仟柒佰元整，並依第６３條第１項記違規點數
    ３點，罰鍰限於９５年１０月１１日前繳納」、「上開罰鍰
    逾９５年１０月１１日仍不繳納者，依法移送強制執行。」
    〔北監營裁字裁４０－ＡＥＵ３３７０９０號〕。〔貳〕依
    道路交通管理處罰條例第６０條第１項、第６３條第１項，
    裁決〔一〕「罰鍰新臺幣參仟元整，並依第６３條第１項記
    違規點數１點，罰鍰限於９５年１０月１１日前繳納」、「
    上開罰鍰逾９５年１０月１１日仍不繳納者，依法移送強制
    執行。」〔北監營裁字裁４０－ＡＥＵ３３７０９１號〕。
    異議人則以：本件舉發單位未附照片，逕行舉發之程序未完
    備，伊無前揭違規事實等由，聲明異議。
貳、查：〔一〕證人即本件舉發員警曾明發到庭結證略以：「是
    〔本件係其舉發〕」、「我印象中當時是凌晨，車不多，我
　　看到該計程車自南京東路東往西，經赤峰街時，當時赤峰街
　  是紅燈，它就直接開過來。我在該處路檢，看到它要攔停時
    ，它就不停，我先以手提電腦查詢是否為通報車，電腦顯示
    沒有通報，我就以交通違規舉發。」、「確實有〔當時該計
　　程車是否確實有闖紅燈？〕」、「我們當時有穿反光背心，
　  有指揮棒指揮、吹哨子，但它就是不停。」〔參見本院訊問
    筆錄〕，已見異議人有本件違規事實。〔二〕汽車駕駛人之
    行為有「闖紅燈」、「不服指揮稽查而逃逸」，當場不能或
    不宜攔截製單舉發者，得逕行舉發〔道路交通管理處罰條例
    第７條之２參照〕；原舉發單位未附照片，無礙於逕行舉發
    。〔三〕本件異議人未提出何種證據方法供調查審酌，爰據
    上揭事證，認異議人確有本件違規事實。
參、按「行為後法律或自治條例有變更者，適用行政機關最初裁
    處時之法律或自治條例。但裁處前之法律或自治條例有利於
    受處罰者，適用最有利於受處罰者之規定。」行政罰法第５
    條定有明文，亦即於行為人行為後，行政罰之法律或自治條
    例有變更者，係採從新從輕原則。又道路交通管理處罰條例
    所定罰鍰、記點、吊銷牌照等，係屬行政罰法中所稱行政罰
    之性質，此參行政罰法第１條、第２條規定可明，自有從新
    從輕原則之適用。道路交通管理處罰條例業於９４年１２月
    ２８日，經總統以華總一義字第０９４００２１２５８１號
    令修正公布第３、５、７－２、８～１０、１２～１６、１
    ８、２０～２６、２９、２９－２、２９－３、３０、３１
    、３２、３３、３５～３８、４０、４２～５０、５３～５
    ５、５７～６３、６５～６７、６９、７１～７４、７６、
    ７８、８０、８２、８３～８５－１、８５－３、９０－２
    、９２條條文；增訂第３１－２、３２－１、６７－１、９
    ０－３條條文；刪除第２８條條文；施行日期，由行政院以
    命令定之。９５年６月２３日行政院以院臺交字第０９５０
    ０８７６８５號令發布第３、５、７－２、８～１０、１２
    ～１６、１８、２０～２６、２９、２９－３、３０、３２
    、３３、３５～３８、４０、４３～５０、５３～５５、５
    ７～６３、６５～６７－１、６９、７１、７２、７４、７
    ６、７８、８０、８５、８５－１、８５－３、９０－２、
    ９０－３、９２條，及刪除第２８條，定自９５年７月１日
    施行；第２９－２、３１、３１－２、３２－１、４２、７
    ３、８２、８３、８４條，定自９６年１月１日施行。其中
    〔一〕修正前同條例第５３條「汽車駕駛人，行經有燈光號
    誌管制之交岔路口闖紅燈者，處新臺幣一千八百元以上五千
    四百元以下罰鍰。」，移列於同條例第５３條第１項，修正
    前後關於行政罰之要件、法律效果相同。〔二〕同條例第６
    ０條第１項部分，並未修正。〔三〕汽車駕駛人有同條例第
    ５３條第１項〔正前第５３條〕之行為，記違規點數參點，
    有６０條第１項之行為，記違規點數壹點，修正前後同條例
    第６３條第１項規定意旨相同。按諸上述，應適用新法。
肆、原處分機關據前開違規事實裁決處分異議人如前，固非無見
    。惟按道路交通管理處罰條例第６５條立法意旨，係指原處
    分於「確定」後始有執行力。乃原處分機關裁決如前，竟逕
    自裁決受處分人「罰鍰限於９５年１０月１１日前繳納」、
    「上開罰鍰逾９５年１０月１１日仍不繳納者，依法移送強
    制執行。」〔北監營裁字裁４０－ＡＥＵ３３７０９０號、
    北監營裁字裁４０－ＡＥＵ３３７０９１號同旨〕，以上列
    處分礙及憲法保障之受處分人依法爭訟之權，核非適法。異
    議人確有本件舉發違規事實，業見前述，異議人執前情聲明
    異議，非有理由，惟原處分既有可議，自應由本院將原處分
    撤銷，另為適法之處分，如主文。
據上論結，應依道路交通案件處理辦法第２０條前段，道路交通
管理處罰條例第５３條第１項、第６０條第１項、第６３條第１
項第１款、第３款，裁決如主文。
中　　華　　民　　國　　96　　年　　6 　　月　　29　　日
                  交通法庭    法　官    陳福來
以上正本證明與原本無異。
如不服本裁定應於送達後5日內向本院提出抗告狀。
                              書記官    林兆嘉
中　　華　　民　　國　　96　　年　　6 　　月　　29　　日
